# 深交所：关于新金融工具、收入准则执行时间的通知（ 2018 年 8 月 21 日）

提问人：tianzhong 时间：2018-08-21 20:06:18
深交所于 2018 年 8 月 21 日发布《关于 17 年发布新金融工具、收入准则的实施时点的通知》，其实施时点的口径由原“鼓励企业提前执行”、“允许企业提前执行”变化为“可提前适用”、“原则上不得提前适用”。 通知内容概括为：母公司在境外上市（拟上市），或子公司在境外上市（拟上市）的，且采用国际财务报告准则的，可提前适用；其他境内上市公司，不得提前适用。
1.【通知原文】
各主板、中小企业板、创业板上市公司： 2017 年财政部发布修订后的新金融工具准则和新收入准则，规定境内外同时上市的企业以及在境外上市并采用国际财务报告准则或企业会计准则编制财务报告的企业自 2018 年 1 月 1 日起施行上述准则，其他境内上市企业自2019 年 1 月 1 日起施行新金融工具准则（保险公司除外）、自 2020 年 1 月 1 日起施行新收入准则，并“鼓励企业提前执行”或“允许企业提前执行”。
经证监会、财政部协商，新金融工具、收入准则执行时间规定如下： 1.子公司在境内上市但其母公司在境外上市且执行国际财务报告准则或企业会计准则的，境内上市子公司可提前适用新金融工具准则和新收入准则；子公司在境外上市且执行国际财务报告准则或企业会计准则，其母公司在境内上市公司的，境内上市母公司可提前适用新金融工具和新收入准则； 2.境内上市公司于 2018 年 1 月 1 日后，拟在境外上市并采用国际财务报告准则或企业会计准则编制财务报告的，可提前适用新金融工具和新收入准则； 3.已在境外上市且执行国际财务报告准则或企业会计准则的公司，于 2018 年 1 月 1 日后在境内上市的，可提前适用新金融工具和新收入准则； 4.除上述情形外的其他上市公司，原则上均不得提前适用新金融工具和新收入准则，即应自 2019 年 1 月 1 日起执行新金融工具准则、自 2020年 1 月 1 日起执行新收入准则。
深圳证券交易所 2018 年 8 月 21 日
2.【本文观点】
因合并财务报告准则要求在母子公司会计政策不一致的情况下，子公司会计政策需要按照母公司会计政策进行调整。因新准则是与国际准则趋同，甚至可以说照搬的情况下，目前境外上市的公司，如采用国际会计会计准则责基本上等同于已经适用了新准则。因此，对于母公司在境外上市或子公司在境外上市的，都涉及到新旧准则的转换，因此对于这类上市公司，深交所允许提前执行。
而不涉及到需要新旧准则转换的，纯境内公司，深交所的态度是原则上不得提前执行。
新金融工具准则、收入准则于 2017 年发布， 2018 年 7 月应用指南，目前实践应用案例极少。且由于准则变化变化内容较多，两套准则基本上均对原准则的巨大变化，甚至颠覆性的变化。监管部门对此的监管措施尚处于空白，为借鉴境外上市公司实施经验，同时避免上市公司借新收入准则、新金融工具准则之名目调节业绩，所以简单粗暴不让提前适用了，确认适用需求的除外。
可以反映出深交所对此对态度是不鼓励提前执行。除确有应用需求的公司允许提前执行外，其他均不得提前适用。

回答人：chenyiwei
刚才看了一下深交所的“中小板上市公司专区”，该通知已经贴出来了，见下图：
屏幕截图.png (183.19 KB, 下载次数: 18)
2018-8-25 10:30 上传
附件内容如下：
关于新金融工具、收入准则执行时间的通知.docx
(16.39 KB, 下载次数: 1338)
2018-8-25 10:31 上传 点击文件名下载附件

提问人：cmkabbdgt 时间：2018-08-28 08:33:20
上交所目前还没有消息么?

回答人：chenyiwei
深交所的通知提到“经证监会、财政部协商”，说明该通知的精神是适用于所有上市公司的，不仅是在深交所挂牌上市的。

提问人：Joliewoo 时间：2018-08-29 15:44:07
国内上市公司的子公司（非上市）可否自己单独提前执行呢？合并层面按旧准则调整。受不受此规定约束？

回答人：chenyiwei
没有必要。在没有做好准备的情况下为了美化报表而仓促执行更是不应该。

提问人：曾岚 时间：2018-09-03 16:36:26
请问陈版，拟H股上市公司，可以提前适用，是指可以提前到 2018 年以前执行么，即 2016 年和 2017 年都按新准则执行

回答人：chenyiwei
首次执行新准则日期不早于 2018 年 1 月 1 日。

提问人：tsq23 时间：2018-09-05 11:35:46
陈老师，麻烦问一下，如果我们境外的子公司(非上市)按照当地准则要求提前执行了金融工具准则，那么我集团（非上市）在做合并时是否一定要按照旧准则还原，还是说如实披露就可以，就像收入准则一样，不用一定还原，强求母子公司政策统一？

回答人：chenyiwei
我理解可以，充分披露即可。

提问人：嫂嫂自重 时间：2018-10-29 17:26:05
新三板企业是否适用上述规定？ 还是仅仅创新层适用？

回答人：chenyiwei
应适用于所有执行新准则的企业。

提问人：awakenstriving 时间：2018-11-22 15:52:34
陈老师，如果上市公司按照要求自 2019 年 1 月 1 日开始执行新金融工具准则，那么执行老准则的上市公司母公司是否需要按照老准则调整上市公司报表后再合并，还是在会计政策中充分披露子公司即上市公司新金融工具会计政策，按照新准则下报表合并？有相关国家规定吗？

回答人：chenyiwei
没有明确规定。但鉴于财政部在发布新修订的收入准则的通知中允许选择不同的过度办法，因此一般理解这种衔接原则也可以套用于金融工具准则的新旧衔接问题，比较实际。

提问人：everest2017 时间：2019-07-24 15:38:46
陈老师，《关于新金融工具、收入准则执行时间的通知》主要针对各主板、中小企业板、创业板上市公司，那么新三板企业、拟挂牌新三板的企业是否应自 2019 年 1 月 1 日开始执行新准则呢？

回答人：chenyiwei
根据股转公司发布的 2018 年年报工作通知，新三板挂牌公司执行新准则的时间表与上市公司一致。